【裁判字號】    98,抗,49
【裁判日期】    980626
【裁判案由】    聲請發還扣押物
【裁判全文】
臺灣高等法院花蓮分院刑事裁定            98年度抗字第49號
抗  告  人  甲○○
上列抗告人因聲請發還扣押物案件，不服臺灣臺東地方法院98年
4月30日98年度聲字第146號裁定，提起抗告，本院裁定如下：
    主  文
抗告駁回。
    理  由
一、抗告人在原法院聲請意旨略以：抗告人因案經扣押現金新台
    幣（下同）43,559,141元及黃金金條27公斤（共27條，每條
    1 公斤，購買成本18,940,859元），其中前開扣案黃金金條
    係抗告人向姚佳靚借款所購買，抗告人願提出現金18,940,8
    59元供扣押，聲請返還黃金金條27公斤等語。
二、原法院以：扣押抗告人甲○○黃金金條案件中之被告姚佳靚
    ，與被告陳明哲、陳清雄、陳美代共同涉犯貪污治罪條例第
    4條第 1項第3款收取回扣罪及洗錢防制法第9條第1項（現行
    法第11條第 1項）之洗錢罪，經臺灣臺東地方法院檢察署檢
    察官依被告姚佳靚於偵查中之自白及抗告人即被告陳清雄胞
    妹甲○○於偵訊時之證詞，於民國 (下同)96年6月25日持搜
    索票，自抗告人向臺灣銀行大昌分行申請承租之第D種第157
    5、1576號保管箱內查扣現金2,200萬元；自抗告人向彰化商
    業銀行七賢分行申請承租之第 D種第1272、1372號保管箱查
    扣黃金金條14條；自抗告人位於高雄市○○區○○路59 巷7
    號住處查扣現金452,000元、黃金金條6條；自富邦商業銀行
    高雄分行查扣黃金金條 7條及自甲○○富邦商業銀行新興分
    行0000000 00000號帳號等帳戶內查扣存款6,707,141元。另
    由抗告人及被告陳清雄胞兄陳清心於96年7月9日分別繳回借
    用之800萬元、640萬元後，經該署檢察官以上開查扣之現金
    、黃金金條為被告姚佳靚與同案被告陳明哲、陳清雄、陳美
    代共同涉犯前開罪嫌之證據及可得沒收之物，依刑事訴訟法
    第 133條第1項規定予以扣押。審酌上開現金43,559,141 元
    、黃金金條共計27條已經檢察官於起訴書中引用為證據，而
    被告姚佳靚與同案被告陳明哲等人是否確實有犯貪污等犯行
    ，該扣案現金43,559,141元、黃金金條共計27條是否足為證
    據？是否屬被告陳明哲等人因犯罪所得之物？是否為依法得
    沒收之款項？及抗告人與被告姚佳靚間為借貸關係抑或為洗
    錢行為，乃至與案情關連性之強度，凡此均尚待調查及合議
    庭之確認，始得予以判定。故在前開案件審結前，乃至全案
    確定前，自仍有留存之必要，因而駁回抗告人之聲請。
三、按可為證據或得沒收之物，得扣押之；刑事訴訟法第 133條
    定有明文。原裁定以扣案黃金金條是否屬可為證據或得沒收
    之物尚待確認，而否准抗告人之聲請，與法尚無不合。況抗
    告人因持有前揭現金及黃金金條，涉犯洗錢防制法第11條第
    2 項之罪，有臺灣臺東地方法院檢察署96年度偵字第1579等
    號緩起訴處分書在卷可憑。又依洗錢防制法第14條第 1項規
    定「犯第十一條之罪者，其因犯罪所得財物或財產上利益，
    除應發還被害人或第三人者外，不問屬於犯人與否，沒收之
    」；而前揭扣案現金及黃金金條，為抗告人因犯洗錢防制法
    第11條第 2項之罪直接取得之財物或變得之物，依洗錢防制
    法第14條第 1項規定，屬應沒收之物，自無從准許抗告人之
    請求。
四、綜上所述，抗告意旨指摘原裁定不當，求予撤銷改判，為無
    理由，應予駁回。
據上論斷，應依刑事訴訟法第412條，裁定如主文。
中    華    民    國    98    年    6     月    26    日
                        審判長法  官  何方興
                              法  官  王紋瑩
                              法  官  林德盛
以上正本證明與原本無異。
本件不得再抗告。
中    華    民    國    98    年    6     月    26    日
                              書記官  劉妙娘


司法院資訊處製作；財團法人民間司法改革基金會備份。
